【裁判字號】    97,訴,2138
【裁判日期】    970625
【裁判案由】    證券投資信託及顧問法
【裁判全文】
臺灣板橋地方法院刑事判決              97年度訴字第2138號
公  訴  人  臺灣板橋地方法院檢察署檢察官
被      告  甲○○
上列被告因違反證券投資信託及顧問法案件，經檢察官提起公訴
（97年偵字第1790號），被告於準備程序中為有罪之陳述，經本
院合議庭裁定由受命法官進行簡式審判程序獨任審理，本院判決
如下：
    主  文
甲○○未經主管機關許可，經營證券投資顧問業務，處有期徒刑
肆月，如易科罰金以新臺幣參仟元折算壹日，併科罰金新臺幣壹
佰萬元，罰金如易服勞役，以新臺幣參仟元折算壹日；減有期徒
刑為貳月，如易科罰金以新臺幣參仟元折算壹日，併科罰金新臺
幣伍拾萬元，罰金如易服勞役，以新臺幣參仟元折算壹日。緩刑
肆年。
    事實及理由
一、本件犯罪事實及證據均引用如附件起訴書之記載。
二、按證券投資信託及顧問法第107 條第1 款規定，未經主管機
    關許可，不得經營證券投資信託業務、證券投資顧問業務、
    全權委託投資業務或其他應經主管機關核准之業務。又同法
    第4 條第1 項、第2 項復規定：「本法所稱證券投資顧問，
    指直接或間接自委任人或第三人取得報酬，對有價證券、證
    券相關商品或其他經主管機關核准項目之投資或交易有關事
    項，提供分析意見或推介建議。本法所稱證券投資顧問事業
    ，指經主管機關許可，以經營證券投資顧問為業之機構。」
    ；又行政院於89年10月9 日發布之證券投資顧問事業管理規
    則第2 條規定：「本規則所稱證券投資顧問事業，指為獲取
    報酬，經營或提供有價證券價值分析、投資判斷建議，或基
    於該投資判斷，為客戶執行有價證券投資之業務者。前項所
    稱報酬，包含直接或間接自客戶或第三人取得之任何利益」
    。是以，如有招收會員，收取報酬，經常性提供證券投資顧
    問服務，即構成經營證券投資顧問事業。換言之，證券投資
    顧問事業即經營為客戶提供有價證券價值分析、投資判斷建
    議，或代替客戶從事有價證券投資業務之公司。亦即證券投
    資顧問事業所提供服務之對象，並不以具備委任關係之客戶
    為前提，尚包括第3人，只要因提供前開「有價證券價值分
    析、投資判斷建議等」服務，而獲取對價之報酬，即屬「證
    券投資顧問業務」之範圍。
三、再按93年11月1 日施行之證券投資信託及顧問法第4 條第1
    項：「本法所稱證券投資顧問，指直接或間接自委任人或第
    三人取得報酬，對有價證券、證券相關商品或其他經主管機
    關核准項目之投資或交易有關事項，提供分析意見或推介建
    議」同條第2 項：「本法所稱證券投資顧問事業，指經主管
    機關許可，以經營證券投資顧問為業之機構」，又同法第12
    1 條明定：「自本法施行之日起，證券交易法第18條及第18
    條之1 所定證券投資信託事業及證券投資顧問事業之規定，
    及第18條之2 與第18條之3 規定，不再適用」，為此，證券
    交易法第18條第1 項業於95年1 月11日修正公布，原條文：
    「經營證券投資信託事業、證券金融事業、證券投資顧問事
    業、證券集中保管事業或其他證券服務事業，應經主管機關
    之核准」，修正為：「經營證券金融事業、證券集中保管事
    業或其他證券服務事業，應經主管機關之核准」，其修正理
    由謂：「配合證券投資信託及顧問法業於93年11月1 日施行
    ，依據該法第121 條規定，自施行之日起，證券交易法第18
    條所定證券投資信託事業及證券投資顧問事業之規定，及第
    18條之2 與第18條之3 規定，不再適用，爰修正第1 項規定
    。」，足見修正前證券交易法第18條第1 項關於證券投資顧
    問事業之規定，自93年11月1 日證券投資信託及顧問法施行
    之日起，不再適用。是核被告所為，係違反證券投資信託及
    顧問法第107 條第1 款未經主管機關許可，經營證券投資顧
    問業務之規定。查被告自92年12月間起迄96年1 月止架設路
    「888 即時錢線網站」經營證券投資顧問業務，本即具有反
    覆實施之性質，係屬於「集合犯」之概念，僅構成單一之犯
    罪。又刑法雖業於94年2 月2 日經總統以華總一義字第0940
    0014901 號令修正公布，並於95年7 月1 日施行，刑法施行
    法第1 條之1 亦於95年6 月14日經總統以華總一義字第0950
    0085181 號令公布施行，惟被告集合犯之部分行為，已在新
    法公布施行並生效之後，即非屬於行為後法律有變更，自無
    刑法第2 條第1 項之適用，應逕行依裁判時之新法處罰（最
    高法院90年度台上字第6237號裁判要旨可資參酌）
四、爰審酌被告未經主管機關核准，即擅自向投資大眾提供、推
    介及建議投資訊息，經營證券投資顧問業務牟利，對投資大
    眾可能所造成之損害，惟其犯後坦承犯行態度良好，兼衡其
    犯罪手段、動機、目的、智識程度等一切情狀，量處如主文
    所示之刑，並諭知易科罰金及易服勞役之折算標準。被告所
    犯上開罪行，其犯罪時間係在96年4 月24日前，且合於減刑
    要件，應依中華民國九十六年罪犯減刑條例規定，減其刑為
    2 分之1 ，並諭知減刑後易科罰金及易服勞役之折算標準。
    末查，被告前未曾因故意犯罪受有期徒刑以上刑之宣告，有
    臺灣高等法院被告前案紀錄表存卷為憑，因一時失慮，偶罹
    刑典，惡性究非重大，犯後並坦承犯行，良有悔意，經此刑
    之宣告，應知所警惕而無再犯之虞，本院因認對被告宣告之
    刑，以暫不執行為適當，併為緩刑之宣告，以利自新。
據上論斷，應依刑事訴訟法第273 條之1 第1 項、第299 條第1
項前段、第310 條之2 、第454 條第2 項，證券投資信託及顧問
法第107 條第1 款，刑法第11條前段、第41條第1 項前段、第42
條第3 項、第74條第1 項第1 款，中華民國九十六年罪犯減刑條
例第2 條第1 項第3 款、第7 條，判決如主文。
本案經檢察官陳伯均到庭執行職務。
中    華    民    國    97    年    6     月    25    日
                  刑事第六庭    法  官   古秋菊
以上正本證明與原本無異。
如不服本判決應於送達後10日內向本院提出上訴狀。
                                書記官   陳永訓
中    華    民    國    97    年    6     月    25    日
附錄本案論罪科刑法條全文
證券投資信託及顧問法第107條：
有下列情事之一者，處5 年以下有期徒刑，併科新臺幣100 萬元
以上5 千萬元以下罰金：
一、未經主管機關許可，經營證券投資信託業務、證券投資顧問
    業務、全權委託投資業務或其他應經主管機關核准之業務。
二、違反第16條第1 項規定，在中華民國境內從事或代理募集、
    銷售境外基金。


司法院資訊處製作；財團法人民間司法改革基金會備份。
